臺灣高等法院臺中分院刑事判決　　　　 96年度上易字第728號
上　訴　人　臺灣臺中地方法院檢察署檢察官
被　　　告　甲○○
上列上訴人因被告違反毒品危害防制條例案件，不服臺灣臺中地
方法院95年度易字第3933號中華民國96年2月14日第一審判決（
起訴案號：臺灣臺中地方法院檢察署95年度毒偵字第5431號），
提起上訴，本院判決如下：
    主    文
上訴駁回。
    犯罪事實
一、甲○○前於民國93年間因施用毒品案件，經臺灣臺中地方法
    院裁定送勒戒處所施以觀察、勒戒後，因認無繼續施用毒品
    之傾向，而於93年10月22日執行完畢釋放，並由臺灣臺中地
    方法院檢察署檢察官以93年度毒偵字第3695號為不起訴處分
    確定。又曾因施用毒品及詐欺案件，經臺灣臺中地方法院於
    94 年2月15日以94年度訴字第117號判處有期徒刑6月、5月
    ，並定應執行有期徒刑9月，而於94年3月14日確定，又於94
    年6 月9日以94年度金訴字第11號判處有期徒刑6月確定，嗣
    上開3罪並合併定應執行有期徒刑1年2月，於95年3月31日縮
    短刑期執行完畢。詎不知悔改，於上揭觀察、勒戒執行完畢
    後5年內，復基於施用第二級毒品甲基安非他命之犯意，於
    95年8月25日下午4、5時許，在其位於臺中市○區○○路1段
    219 號福聯觀光大樓8樓806室之居所，以將甲基安非他命置
    於吸食器中點火以吸食煙霧之方式，施用第二級毒品甲基安
    非他命1次。嗣於95年8月29日下午8時許，為警在其上開居
    所查獲，並扣得甲○○所有，供其施用毒品甲基安非他命所
    用之吸食器1組，始循線獲悉上情。
二、案經臺中市警察局第六分局報請臺灣臺中地方法院檢察署檢
    察官偵查起訴。
    理    由
一、上揭犯罪事實，業據被告甲○○坦承不諱，且有吸食器1組
    扣案可證，並有搜索現場照片在卷足徵，而被告為警查獲後
    ，經警採尿送驗之結果，確呈甲基安非他命陽性反應，復有
    鑑驗毒品涉嫌人尿液送驗以編號替代嫌犯真正姓名名冊及詮
    昕科技股份有限公司濫用藥物尿液檢驗報告在卷可稽（見95
    年度偵字第20286號偵查案卷第10、11頁），足認被告自白
    與事實相符，被告上開施用第二級毒品甲基安非他命之犯行
    堪予認定。又被告前曾因施用毒品案件，經原審法院裁定送
    勒戒處所施以觀察、勒戒後，因認無繼續施用毒品之傾向，
    而於93年10月22日執行完畢釋放，並由臺灣臺中地方法院檢
    察署檢察官以93年度毒偵字第3695號為不起訴處分確定等情
    ，有臺灣高等法院被告前案紀錄表1份在卷可稽，其於前開
    觀察、勒戒執行完畢釋放後5年內，復犯施用毒品之罪，依
    毒品危害防制條例第23條第2項規定，應予依法論科。
二、按甲基安非他命係毒品危害防制條例第2條第2項所規定之第
    二級毒品，不得非法持有、施用，被告違反上開規定，非法
    持有進而施用甲基安非他命，核被告所為，係犯毒品危害防
    制條例第10條第2項之施用第二級毒品罪。被告非法持有第
    二級毒品之低度行為，已為其非法施用第二級毒品之高度行
    為所吸收，不另論罪。被告曾因施用毒品及詐欺案件，經原
    審法院於94年2月15日以94年度訴字第117號判處有期徒刑6
    月、5月，並定應執行有期徒刑9月，而於94年3月14日確定
    ，又於94年6月9日以94年度金訴字第11號判處有期徒刑6月
    確定，嗣上開3罪並合併定應執行有期徒刑1年2月，於95年3
    月31日縮短刑期執行完畢之事實，有臺灣高等法院被告前案
    紀錄表1份在卷可稽，其於受有期徒刑執行完畢後5 年以內
    ，故意再犯本件有期徒刑以上之罪，為累犯，應依刑法第47
    條第1 項規定加重其刑。
三、原審因依毒品危害防制條例第10第2項，刑法第11條前段、
    第47條規定，審酌被告之素行，施用毒品之次數，施用毒品
    是戕害自己身心健康之行為，所生危害暨犯後態度良好等一
    切情狀，予以科處有期徒刑6月，並依刑法第41條第1項前段
    諭知易科罰金之折算標準，復將扣案之被告所有供施用毒品
    用之吸食器1組，依刑法第38條第1項第2款規定諭知沒收；
    另就檢察官起訴被告於95年8月23日上午8時起至95年8月25
    日下午4、5時止，另有施用第二級毒品甲基安非他命多次之
    犯行，以查無其他補強證據足資證明，而因檢察官認此部分
    犯行與上開起訴成罪部分，有實質上一罪關係，乃不另為無
    罪之諭知，認事用法，核無違誤。
四、本件檢察官提起上訴，以被告於95年8月23日上午8時起至95
    年8月25日下午4、5時止，另有施用第二級毒品甲基安非他
    命多次之犯行，業經檢察官提出鑑定被告毛髮之證據方法，
    可佐證被告自白之真實性，原審未加調查，顯有未當，請予
    撤銷云云，並另以96年度毒偵字第1298、1551、1552號併案
    意旨，略以被告分別於95年12月間某日起至96年1月12日止
    、95年12月19日晚上9時30分往前回溯4日內之某時起至96年
    2月13日凌晨1時30分許往前回溯4日內之某時止，有施用第
    二級毒品甲基安非他命之行為，認此部分犯行與本案之犯行
    ，屬於集合犯，為本案起訴效力所及云云。惟查：
  (一)按刑法第56條連續犯之規定業於94年2月2日修正公布刪除，
    並於95年7月1日施行，而依新法對於上開反覆實施犯罪模式
    之對應處置，除合於「接續犯」或「包括一罪」之情形外，
    則僅能依數罪併罰之規定個別處斷。依最高法院86年臺上字
    第3295號判例意旨，數行為於同時同地或密切接近之時地實
    施，侵害同一之法益，各行為之獨立性極為薄弱，依一般社
    會健全觀念，在時間差距上，難以強行分開，在刑法評價上
    ，以視為數個舉動之接續施行，合為包括之1行為予以評價
    ，較為合理，方屬接續犯之範疇，足見「接續犯」之成立，
    係以時、空密接性為前提要件，即透過對於同一法益之同種
    類侵害行為繼續不間斷之實行，業已稀釋個別行為之獨立性
    ，致使刑法評價時將之視為單一、整體之犯罪行為，以符合
    社會一般人對於行為概念之認知，並與行為人之犯罪目的相
    互結合；至於學理上「包括一罪」概念中，與施用毒品之犯
    罪型態較有關聯者，應屬「集合犯」之態樣，此即依一般社
    會通念，特定犯罪行為具有反覆實施之特性，立法者於制定
    刑罰法律之初，亦已認知該種行為類型之反覆性，而有意藉
    由法條中客觀構成要件之行為要素，涵括上開具有反覆實施
    特性之數個犯罪行為，仍僅接受一次刑法之評價為已足；然
    施用毒品犯罪，或為零星偶一之施用，是自難認立法者於制
    定刑罰法律之初，已認知該種行為類型之反覆性，且有意藉
    由法條中客觀構成要件之行為要素，涵括上開具有反覆實施
    特性之數個犯罪行為。基上，多次施用毒品犯罪之行為，當
    無論以「集合犯」之餘地，此時則應回歸一般刑法上行為單
    、複數之認定，而予論罪科刑，較稱妥適。
  (二)又按刑事訴訟法第161條已於91年2月8日修正公布，該條第1
    項規定：檢察官就被告犯罪事實，應負舉證責任，並指出證
    明之方法。因此檢察官對於起訴之犯罪事實，應負提出證據
    及說服之實質舉證責任。倘檢察官所提出之證據，不足為被
    告有罪之積極證明，或所指出證明之方法，無從說服法院以
    形成被告有罪之心證，基於無罪推定之原則，自應為被告無
    罪判決之諭知，最高法院著有92年台上字第128號判例可資
    參照。又所謂之證據，須係足以認定被告確有犯罪行為之積
    極證據而言，如未能發現相當證據或證據不足以證明犯罪，
    自不能僅以推測或擬制之方法，以為裁判之基礎，此觀最高
    法院29年上字第3105號、40年臺上字第86號判例自明。再以
    現今科學技術及證據取得，固可以被告毛髮鑑定方式做為證
    據方法，惟本件被告於95年8月29日獲案後，檢察官並未即
    時採集被告之毛髮鑑定，迄96年1月8日原審審理中，檢察官
    始舉出上開證據方法，已相距數月，而毛髮之生長速度因人
    而異，被告於此期間內之毛髮生長速度如何，或是否保留原
    來施用期間之毛髮，均無從確切得知，自難以被告於96 年1
    月8日當時或現在之毛髮鑑定結果，推論其於95年8月23 日
    上午8時起至95年8月25日下午4、5時止，另有施用第二級毒
    品甲基安非他命多次之犯行，揆諸上開說明，檢察官未於被
    告獲案之初即舉出上開證據方法，難認與刑事訴訟法第161
    條規定無違，本件上訴為無理由，應予駁回。
  (三)至併案部分，即被告分別於95年12月間某日起至96年1月12
    日止、95年12月19日晚上9時30分往前回溯4日內之某時起至
    96年2月13日凌晨1時30分許往前回溯4日內之某時止，涉犯
    施用第二級毒品甲基安非他命之行為，與起訴論罪之95 年8
    月25日所為犯行，均明顯可分而具有獨立性，核與前揭最高
    法院86年臺上字第3295號判例所稱「數行為於同時同地或密
    切接近之時地實施」之特性並不相符，已難認合於「接續犯
    」之前提要件，且亦不能依「集合犯」逕將被告上開施用海
    洛因之犯行論以「包括一罪」。故檢察官請求併辦之被告所
    為，既應依新法處斷，而其該次施用海洛因之犯行亦應評價
    為獨立行為，自當論以數罪而分論處罰，移送併辦部分，本
    院無從併予審究，應退由檢察官另行處理。
據上論斷，應依刑事訴訟法第368條，判決如主文。
本案經檢察官乙○○到庭執行職務。
中　　華　　民　　國　　96　　年　  5 　　月　　10　　日
              刑事第七庭  審判長法　官　林　榮　龍
                                法　官　張　惠　立
                                法　官　鄭  永  玉
上列正本證明與原本無異。
不得上訴。
                                書記官　　瑞  芳
中 　華　　民　　國　　96　　年　　5 　　月　　10   　日
